臺灣高等法院刑事判決　　　　　　　　 94年度上易字第825號
　上　訴　人　臺灣臺北地方法院檢察署檢察官
　被　　　告　甲○○
　選任辯護人　沈明癸律師
　被　　　告　丙○○
　選任辯護人　陳傳中律師
上列上訴人因被告家庭暴力罪之傷害案件，不服臺灣臺北地方法
院93年度簡上字第291號，中華民國94年4月15日第一審判決（起
訴案號：93年度偵字第9551號），提起上訴，本院判決如下：
    主  文
原判決及第一審判決均撤銷。
甲○○、丙○○共同傷害人之身體，各處有期徒刑參月，如易科
罰金，均以參佰元折算壹日。
    事  實
一、甲○○係乙○○之前夫，丙○○係甲○○之前姐夫，三人均
    為家庭暴力防治法第3條第1款、第4款所定之家庭成員關係
    。甲○○、丙○○與姓名不詳之高姓成年女子於民國93年3
    月9日晚上9時許，在臺北市○○區○○街518巷10號2樓，與
    乙○○因房屋居住問題發生爭執，三人竟基於共同傷害乙○○之犯意聯絡，由高姓女子持椅子、衣架等物毆打乙○○，
    甲○○以手抓乙○○頭髮於地面拖行，並以腳踢乙○○；丙○○則以拳頭毆打乙○○頭、頸及身體各處，乙○○受其三
    人之毆打，致身上頭部、頸部、左肩、左、右手、右大腿、
    左、右膝部位受有多處之傷害。
二、案經乙○○訴由臺北市政府警察局信義分局移送臺灣臺北地
    方法院檢察署檢察官偵查起訴。
    理  由
一、訊據被告甲○○、丙○○均否認上揭傷害犯行，被告甲○○
    辯稱：是高小姐勸乙○○搬家，講沒幾句話二人就打起來了
    ，伊沒有打乙○○，伊是去把她們二人拉開勸架的云云；被
    告丙○○則辯稱：伊當時在室內泡茶，沒有到陽臺去毆打告
    訴人云云。惟查：
  (一)被告甲○○如何以手拉告訴人乙○○之頭髮，並將乙○○以
    大字型之姿勢拖行至客廳，並以腳踢之；被告丙○○如何利
    用甲○○拖行乙○○之際，以拳頭自背部毆打乙○○之頭、
    頸、身體多處；及高姓女子以小椅子、衣架打乙○○等情，
    業據乙○○於警訊、偵查指訴、原審及本院審理時具結證述
    綦詳。乙○○於被毆傷後，即先後赴臺北醫學大學附設醫院
    、馬偕紀念醫院急診就醫，此有臺北醫學大學附設醫院診斷
    診斷書2紙（見偵查卷第22、23頁）、馬偕紀念醫院乙種診
    斷證明書1紙（見簡上字卷第135頁）附卷可稽。其就醫時間
    因有時間前後之差異，而其大腿、膝蓋等多處於案發當天就
    診時尚未出現瘀青（血），背部尚未出現紅腫等現象，致前
    後開立之診斷證明書記載受傷之範圍有所不同。經本院向馬
    偕紀念醫院調閱其急診病歷，連同臺北醫學大學附設醫院病
    歷（原審卷第138至140頁）併全卷送請法務部法醫研究所鑑
    定，經鑑定認「1.人體組織遭鈍擊主要因組織間血管（含微
    血管或較大口徑之血管）破裂導致血液浸入組織間，一般小
    範圍（5公分直徑以下）在5至10分鐘內應為止血而導致瘀青
    範圍較固定。惟在24小時內因血液內血紅素會漸次擴散導致
    呈現黃色素或黃藍狀之色澤暈開而有瘀青擴大之可能。2.依
    臺北醫學大學附設醫院93年3月9日（臺北市警察局信義分局
    記載為當晚23時50分）看診時間應為3月10日凌晨開具之診
    斷書記載「頭部後枕部挫傷及血腫（3乘3公分），頸部
    挫傷及扭傷，前額挫傷瘀腫（3公分），右手臂挫傷、
    瘀血，左手第4指挫傷瘀血。另有較詳盡之家庭暴力事件
    驗傷診斷書記載：前額3乘3公分（腫），右大腿瘀傷1
    乘1公分，右膝瘀傷3乘2公分，左膝瘀傷4乘3公分，
    枕部3乘3公分（腫），左肩胛區發紅3乘3公分，左手指
    端瘀傷2乘1公分，右手肘背側區瘀傷3乘2公分。綜上記載
    如下：頭部後枕部挫傷及血腫（3乘3公分），枕部3乘3公
    分（腫），前額挫傷瘀腫（3公分）、前額3乘3公分（腫
    ），右手肘背側區瘀傷3乘2公分、右手臂挫傷、瘀血，
    右膝瘀傷3乘2公分、右大腿瘀傷1乘1公分，左肩胛區發紅
    3乘3公分，左手第4指挫傷瘀血、左手指端瘀傷2乘1公分
    ，左膝瘀傷4公分，頸部挫傷及扭傷。3.依臺北馬偕醫
    院於93年3月12日19時08分進入急診室檢查，依急診病歷圖
    示記載傷勢為枕部血腫3乘3公分，前額血腫3乘2公分，
    右手肘背側區瘀傷3乘2公分、右手背瘀傷2乘2公分，右
    膝前側5乘5公分、右大腿瘀傷2乘1公分、右膝內側瘀傷2乘2
    公分，左肩內緣瘀傷2乘2公分，左手指端瘀傷，左膝
    內側瘀傷3乘2公分、左膝前側瘀傷3乘3公分，左手肘鷹嘴
    區外側有瘀傷5乘3公分。4.綜合比較臺北醫學大學附設醫院
    及臺北馬偕醫院病歷記錄之記載均甚為符合，且研判之部位
    、大小均在醫療觀察誤差範圍內，雖在馬偕醫院似有3項在
    在右手背瘀傷及8項在左手肘鷹嘴區之敘述之輕微差異，似
    無法認定江女有自殘之可能而可認定乙○○身上於兩所醫院
    急診室所檢驗之傷勢兩者並無明顯差異。」此有法務部法醫
    研究所法醫所（94）醫鑑字第1502號法醫文書審查鑑定書1
    份在卷可稽，是乙○○頭、頸、手肘手臂、手指、大腿、膝
    蓋等處所受之傷害係案發當天遭毆打傷害所造成，堪以認定
    。尚無從認以上所顯示之傷害，有部分係乙○○自殘，或事
    後他故所造成。被告甲○○於原審辯稱被告有自殘之可能云
    云，自不足採。而參諸乙○○身上受傷多處，如其僅係受高
    姓女子毆打，除非未有抵抗，否則應無如此多處之傷害，顯
    然被害人並非僅被一人毆打；另參之臺北醫學大學附設醫院
    急診病歷上記載「被三個人打」（原審卷第139頁），馬偕
    紀念醫院急診病歷上亦記載「於3月9日21時遭前夫率眾毆打
    」，以上之記載係醫師於通常業務過程所須製作之紀錄文書
    ，並無顯不可信之情形，可為證據。據此，亦堪信告訴人於
    急診時亦告知醫師被三人毆打，衡情其無於醫師面前捏造事
    實之必要。因此，亦足以佐證其於偵查中證稱被被告等三人
    毆打一節屬實。
  (二)證人陳麗雲雖於原審證稱：當時係高小姐與乙○○因租屋問
    題，發生拉扯打架，被告甲○○把他們二人拉開，當時被告
    丙○○在泡茶云云。然查陳麗雲於原審亦稱高小姐係伊客戶
    ，係伊介紹高小姐向被告甲○○之父親王春木承租房屋；且
    被告甲○○與陳麗雲間有親屬關係，亦為陳麗雲自承（簡上
    字卷第101、102頁）。衡情，陳麗雲為顧及客戶利益及親屬
    間情誼，所為證言難期客觀公正而無偏頗，已難盡信，自不
    足據以為有利於被告之認定。
  (三)綜上所述，被告二人所辯均無足採信。本件事證明確，被告
    犯行堪予認定。
二、核被告甲○○、丙○○所為，均係犯刑法第277條第1項之普
    通傷害罪。其二人與姓名不詳之高姓成年女子間，有犯意聯
    絡及行為分擔，均為共同正犯。
三、原審以不能證明被告犯罪，對被告為無罪之諭知，自有未合
    。檢察官上訴指摘原判決不當，為有理由。又原第一審簡易
    判決援引檢察官之聲請簡易判決處刑書，而認被害人僅有頭
    部後枕部挫傷及血腫、頸部挫傷及扭傷，前額挫傷瘀腫與左
    手臂、左手指挫傷瘀血之傷害，未認定其有右手及腿部、膝
    部之傷害亦為被告所造成，亦有未合。自應由本院將原判決
    及第一審判決均撤銷改判。爰審酌被告二人犯罪動機、目的
    、手段、所生之危害，與被害人之關係、犯後態度等一切情
    狀，量處如主文所示之刑，並諭知易科罰金之折算標準。
據上論斷，應依刑事訴訟法第369條第1項前段、第364條、第299
條第1項前段，刑法第28條、第277條第1項、第41條第1項前段，
罰金罰鍰提高標準條例第1條前段、第2條，判決如主文。
本案經檢察官蔡薰慧到庭執行職務。
中　　華　　民　　國　　94　　年　　12　　月　　27　　日
　　　　　　　　　刑事第十五庭審判長法　官  蔡永昌
　　　　　　　　　　　　　　　　　  法　官  陳榮和
　　　　　　　　　　　　　　　　　  法　官  蔡國在
以上正本證明與原本無異。
不得上訴。
                                    書記官  耿鳳君
中　　華　　民　　國　　94　　年　　12　　月　　28　　日
附錄：本案論罪科刑法條全文
刑法第277條第1項（普通傷害罪）
傷害人之身體或健康者，處3年以下有期徒刑、拘役或1千元以下
罰金。
